智慧財產法院刑事判決
                                 100年度刑智上訴字第13號
上  訴  人　臺灣高雄地方法院檢察署檢察官
被      告　林守治　　
　　　　　　　　　　　號
選任辯護人　張靜律師
上列上訴人因被告違反商標法案件，不服臺灣高雄地方法院99年
度智訴字第8 號，中華民國99年12月3 日第一審判決（起訴案號
：臺灣高雄地方法院檢察署98年度偵字第20082 號），提起上訴
，本院判決如下：
    主  文
上訴駁回。
 
    理  由
 
一、本案經本院審理結果，認原審以不能證明被告犯罪，而為無
    罪之諭知，經核並無違誤，應予維持，並引用第一審判決書
    記載之證據及理由（如附件）。
二、檢察官上訴意旨略以：(一)證人即泰宇公司業務經理曾正孝
　　於警詢及本署偵查中證稱：扣案之非法重製光碟係為提供各
  　高中職學校老師作為教學使用，而泰宇公司高雄分公司之所
    以提供非法重製光碟，則因有業績壓力、同業都這樣做等語
    ；復於審理中證稱老師會要求贈送所需之影片光碟，如無正
    版光碟，亦會要求贈送盜版光碟，倘未贈送則會影響到業績
    ，故伊曾向總公司報告該情等語。顯見泰宇公司總公司負責
    人即被告確實知悉高雄分公司員工有非法重製盜版光碟之動
    機及行為，被告雖辯稱泰宇公司規定不得贈送盜版光碟等語
    ，惟迄原審辯論終結時，仍未見被告提出該公司有何會議紀
    錄或內部文件載有被告所稱「規定」，更無該公司對於員工
    非法重製行為有何懲罰效果之規定，足徵前開所辯乃被告臨
    訟所片面宣稱，並無證據可佐，亦無實質禁止員工非法重製
    盜版光碟之積極作為，是被告所辯，要無足採。況泰宇公司
    高雄分公司員工已將迫於同業慣例之壓力及影響業績之情回
    報予被告知悉，其後仍有高雄分公司員工非法重製盜版光碟
    作為贈送用途；就前情以觀，被告如未授意或默示員工從事
    非法重製光碟之犯行，或曾三申五令禁止員工贈送盜版光碟
    ，該公司員工豈有於明知被告不同意之情形下，仍甘冒罪責
    ，執意從事非法重製行為之理，顯見被告與泰宇公司高雄分
    公司員工曾正孝等人間，確有違法重製光碟之犯意聯絡甚明
    。(二)本件部分扣案光碟及燒錄機係在泰宇公司高雄分公司
　　內之公用櫃內查獲，而該公用櫃寬約6 、70公分，高約2 公
  　尺，體積甚鉅，且置於泰宇公司高雄分公司2 樓員工辦公室
    樓梯附近，一上樓即可看見等情，業據證人曾正孝於本署偵
    查中及證人鄭智文於審理中證述明確，復有現場照片可佐；
    另泰宇公司高雄分公司2 樓牆面上亦張貼有「使用硬碟映像
    檔燒錄操作步驟」及「硬碟映像檔清單」等資料，是於泰宇
    公司高雄分公司明顯之處即可看見非法重製光碟及教學、選
    檔等資料，而被告自承會至高雄分公司巡視，豈有視而未見
    之理？又被告若確曾要求員工不可贈送盜版光碟，則該公司
    員工為懼怕工作不保，理應隱匿渠等非法重製光碟之行為，
    豈會任意將盜版光碟置於公用櫃中，且一經翻動即可知悉為
    盜版光碟？要與被告辯稱禁止員工不得非法重製光碟之情顯
    然不合，益徵被告有同意員工為非法重製光碟之犯行。況本
    件扣得之盜版光碟高達數千片，數量非微，泰宇公司高雄分
    公司主管黃稚元甚至製作「使用硬碟映像檔燒錄操作步驟」
    及「硬碟映像檔清單」等資料張貼於牆面上，供員工學習如
    何燒錄光碟及提供影片檔案予渠等任意燒錄，如此有系統之
    非法重製光碟犯行，身為公司負責人之被告實難諉以完全不
    知情而卸其責。本案被告林守治犯行足堪認定，原審判決未
    詳為認定，遽認被告無罪，認事用法顯有未洽等語。
三、按犯罪事實應依證據認定之，無證據不得認定犯罪事實；不
　　能證明被告犯罪者，應諭知無罪之判決，刑事訴訟法第154
  　條第2 項、第301 條第1 項定有明文。又認定犯罪事實須憑
    證據，為刑事訴訟法所明定，故被告犯罪嫌疑，經審理事實
    之法院，以盡其調查職責，仍不能發現確實之證據足資證明
    時，自應依法為無罪判決。且事實之認定，應憑證據，如未
    能發現相當證據，或證據不足以證明，自不能以推測或擬制
    之方法，以為裁判基礎。（最高法院20年上字第893 號、40
    年台上字第86號分別著有判例可資參照）。且檢察官就被告
    犯罪事實，應負舉證責任，並指出證明之方法，為刑事訴訟
    法第161 條所明定。因此，檢察官對於起訴之犯罪事實，應
    負實質之舉證責任，且其所提出之證據，無論直接或間接證
    據，其為訴訟上之證明，須於通常一般之人均不致有所懷疑
    ，而得確信其為真實之程度者，始得據為有罪之認定，倘其
    證明尚未達到此一程度，而有合理之懷疑存在時，不足為被
    告有罪之積極證明，或其闡明之證明方法，無從說服法院形
    成被告有罪之心證，基於無罪推定原則，自應為被告無罪之
    諭知。
四、經查原判決以全案卷證資料尚不足以證明被告林守治確有共
    同侵害著作權之行為，業已論述綦詳。上訴意旨以證人曾正
    孝於審理中之證述、被告未提出任何會議紀錄或內部文件以
    證明其公司規定禁止員工贈送盜版光碟及若非經被告之同意
    員工豈會甘冒刑責進行非法重製行為，推論被告與泰宇公司
    高雄分公司員工間應有違法重製光碟之犯意聯絡云云，惟查
    證人即泰宇出版社股份有限公司南區業務經理曾正孝於原審
    審理中證稱「（你們提供的資料，是指什麼樣的資料？）我
　　們都提供公司的一些制式光碟、資料，有時候我們會去市場
  　上買一些影片光碟給老師使用。」、「（老師是否會向你們
    要求要贈送他們教學所需要的一些影片的光碟？）是的，是
    要當作教材使用的。」、「（像這種情形，你們公司會不會
    贈送？）我們那時候規定不能送。」、「（哪時候規定不能
　　送？）之前都會跟我們宣導。」、「（之前是指什麼時候？
　  ）幾乎有時候開會都會跟我們講。」、「（是否都不能送？
    ）都不能送。」、「（你們公司的作法，是否不管正版、盜
    版都沒有送？）正版的部分與公司制式的輔教是有送，公司
    有給我們一筆所謂的交際費用，我們可以買一些正版的來送
    老師。」、「（你每個月會不會到台北總公司做報告？）會
    。」、「（那你有無跟公司提到這種情形？）我有跟公司提
　　到這部份的情形，但公司還是堅決表示我們不能這樣子做。
    」、「（你們有無確實依照公司的指示在做？）沒有。」（
    參見原審智訴字卷第49至50頁），復有證人即泰宇出版社股
    份有限公司南區經理黃稚元亦於原審審理中證稱「（你每個
    月會不會到總公司去做報告？）我們會開會。」、「（你有
    無向總公司反應南部地區有種情形？）我之前有反應過有這
　　樣的訊息，但公司不同意我們做這樣的動作。」、「（你們
  　總公司對你們行銷的手法有無做指示？）公司不清楚我們這
    一塊，因為這一塊是自己同仁的問題，所以公司不清楚這一
    塊。」、「（你們開會的內容為何？）報告我們目前人員的
    狀況及現在市場的經營狀況。」、「（你們會不會講到同業
    有人在贈送盜版光碟的事情？）那是很久之前有提到，後來
　　就沒有再講，因為公司不允許，我們沒有再講這一塊。」、
  　「（林守治是否知道你們南區的其他同業有人在贈送盜版光
    碟？）這部份我曾經報告過。」、「（林守治有無做什麼樣
    指示？）他是指示我們不允許公司同仁這樣子做，我們有正
    式授權的光碟可以送，其他就不能送，我們有簽條議。（參
    見原審智訴字卷第59至61頁），綜合上開證人之證述可知，
    被告雖經證人曾正孝及黃稚元報告得知於南部地區之出版業
    界有燒錄盜版光碟贈送與學校老師之情形，惟其亦明確表示
    不允許仿效此種作法，而被告於原審審理中亦陳述「（在案
    發之前，你不知道員工有燒錄盜版光碟贈送給學校老師之情
　　形嗎？）不知道，現在同業還是有這樣做，但我認為對業績
  　影響不大。」（參見原審智訴字卷第186 頁），綜上可知，
    被告雖經其員工之報告得知於區部地區出版業界有此種贈送
    盜版光碟之風氣，惟因其對於員工私下已開始仿效此等行為
    並不知悉，則被告於主觀上仍信賴其員工未為此等非法重製
    行為，豈可僅因員工曾向其報告於南區之出版業界有此種贈
    送盜版光碟之風氣，逕予推論被告對於其員工私人之非法重
    製行為已有授意或默示，另觀諸證人曾正孝於原審審理中之
    證述「（這樣會不會影響到你們的業績？）應該偶爾會影響
　　到。」、「（會影響到業績，你們有無向公司反應？）這個
  　部分就是自己個人去承受自己的業績壓力。」（參見原審卷
    第49至50頁）及證人黃稚元於原審審理中之證述，其皆僅證
　　述有向被告被告於南部業界有此等情形，並無上訴意旨所稱
  　之「泰宇公司高雄分公司員工已將迫於同業慣例之壓力及影
    響業績之情回報予被告知悉」之相關證述，則被告亦因不知
    悉此等情形將造成其業績受影響，當不致同意或默許其員工
    為此等非法重製之行為，上訴意旨關於此部分之主張實不足
    採。上訴意旨另以被告未提出任何會議紀錄或內部文件證明
    其有禁止員工非法重製盜版光碟之積極作為云云，惟查所謂
    之「規定」，並非皆需形諸於文字，亦可藉由口頭對主管之
    宣佈，再藉由主管對於下屬員工佈達，達到內部規定之效果
    。又並非所有公司之會議皆會做成會議紀錄，除法律規定須
    作成會議紀錄者外，其餘之會議或依其性質、或依其內容則
    未必做成會議紀錄，縱該會議有做成會議紀錄，亦非所有之
    事項皆會記載於會議紀錄中，且證人曾正孝及黃稚元雖曾證
    述有向被告報告南部出版業界有此種風氣，惟觀諸上開證人
    於原審審理中之證述，其皆未提及係於會議中正式提出，則
    證人等亦有可能係於會議中或會議後以非正式提問之方式向
    被告表示有此等情形，此時會議紀錄亦無法就此等情形為紀
    錄，故尚不得僅以被告未提出會議紀錄或內部文件，而推定
    被告未禁止其員工為非法重製之行為，故上訴意旨關於此部
    分之主張亦不足採。又關於上訴意旨以部分扣案光碟及燒錄
    機係在泰宇公司高雄分公司內之公用櫃內查獲，而該公用櫃
　　寬約6 、70公分，高約2 公尺，體積甚鉅，且於2 樓牆面亦
  　張貼有「使用硬碟映像檔燒錄操作步驟」及「硬碟映像檔清
    單」等非法重製光碟及教學、選檔等資料，則被告至高雄分
    公司巡視時，豈有視而未見之理，且被告若確曾要求員工不
　　可贈送盜版光碟，則該公司員工為懼怕工作不保，豈會任意
  　將盜版光碟置於公用櫃中云云，惟查關於此部分上訴理由，
    原審判決已於原判決理由欄中詳加論述（參見原審判決第8
　　頁第8 行至第10頁第4 行），本院核其理由並無違誤，故上
  　訴意旨關於此部分之主張亦無理由。
五、綜上所述，本件查無積極證據證明被告有起訴書所指犯行，
    且依「罪證有疑，利於被告」之原則，亦無法僅憑上訴意旨
    所指摘之疑處，即認被告有與其員工共同違反著作權法之犯
    行，因此原審認被告犯罪不能證明，而依刑事訴訟法第301
    條第1 項前段規定，諭知被告無罪之判決，經核認事用法，
    應無違誤。上訴意旨指摘原判決不當，求予撤銷改判，核無
    理由，應予駁回。
據上論斷，應依刑事訴訟法第368條、第373條，判決如主文。
本案經檢察官羅雪梅到庭執行職務。
中　　華　　民　　國　　100　 年　　5　　 月　　19　　日
                    智慧財產法院第二庭
                          審判長法  官　陳忠行
                                法  官　曾啟謀
                                法  官　熊誦梅
以上正本證明與原本無異。
如不服本判決，應於收受送達後十日內向本院提出上訴書狀，其
未敘述上訴之理由者並得於提起上訴後十日內向本院補提理由書
（均須按他造當事人之人數附繕本）。
中　　華　　民　　國　　100　 年　　5　　 月　　24　　日
                                書記官  陳士軒

附錄：刑事妥速審判法第9條
除前條情形外，第二審法院維持第一審所為無罪判決，提起上訴
之理由，以下列事項為限：
一、判決所適用之法令牴觸憲法。
二、判決違背司法院解釋。
三、判決違背判例。
刑事訴訟法第三百七十七條至第三百七十九條、第三百九十三條
第一款規定，於前項案件之審理，不適用之。